臺灣高雄地方法院刑事判決　　　　　100年度審交易字第745號
公　訴　人　臺灣高雄地方法院檢察署檢察官
被　　　告　林君蓮
選任辯護人　黃振銘律師
　　　　　　陳依伶律師
上列被告因過失致死案件，經檢察官提起公訴（100 年度偵字第
12028 號），本院判決如下：
    主  文
林君蓮犯過失致人於死罪，處有期徒刑陸月，如易科罰金，以新
臺幣壹仟元折算壹日。
    事實及理由
一、犯罪事實：
    林君蓮於民國100 年2 月18日20時許，騎乘車號309-CDD 號
    重型機車，沿高雄市○○區○○路由南往北方向行駛，於同
    日21時許，行經上開中山路233 號前（起訴書誤載為33號）
    ，原應注意機車行進中駕駛人應注意車前狀況，並隨時採取
    必要之安全措施，而依當時夜間有照明、視距良好、路面乾
    燥無缺陷，亦無障礙物等情形，又無不能注意之情事，竟疏
    於注意及此，適當時有行人王柏松懷抱其女兒王薇粢，亦疏
    未注意，貿然穿越劃設分向限制線之上開路段行走至該車道
    ，林君蓮見狀不及閃避，直接以其機車車頭撞擊王柏松，致
    王柏松及其懷抱中之王薇粢當場倒地，王柏松受有頭部外傷
    併腦震盪、陰囊鈍挫傷、身體多處挫傷等傷害；王薇粢受有
    嚴重創傷合併顱內出血及顱骨骨折等傷害，經報警送醫急救
    後，仍於同年3 月1 日14時55分許經醫院宣告不治死亡。另
    林君蓮於肇事後仍停留現場，於有偵查犯罪權限之機關及公
    務員發覺其犯罪前，即主動向據報前往處理之員警自承其係
    肇事者，並自動接受裁判。
二、證據能力部分：
    按被告以外之人於審判外之陳述，雖不符刑事訴訟法第159
    條之1 至之4 之規定，然經當事人於審判程序同意作為證據
    ，法院審酌該言詞陳述或書面陳述作成時之情況，認為適當
    者，亦得為證據。又當事人、代理人或辯護人於法院調查證
    據時，知有第159 條第1 項不得為證據之情形，而未於言詞
    辯論終結前聲明異議者，視為有前項之同意，同法第159 條
    之5 亦有明文。查本案所引用之其餘證據資料（詳後引證據
    ），其中各項言詞或書面傳聞證據部分，縱無刑事訴訟法第
    159 條之1 至第159 條之4 或其他規定之傳聞證據例外情形
    ，亦業經本院審理時予以提示並告以要旨，且各經檢察官、
    被告及辯護人表示意見，當事人已知上述證據乃屬傳聞證據
    ，或明示同意作為本案之證據使用，或未於言詞辯論終結前
    對該等證據聲明異議，本院審酌上開證據作成時之情況，並
    無違法取證或其他瑕疵，認為以之作為證據為適當，應具證
    據能力。
三、認定事實所憑之證據：
  (一)訊據被告林君蓮於本院準備程序及審理中，就其於前開時、
    地因騎乘上開重型機車疏失釀成車禍事故，因而致被害人王
    柏松受有上開傷害、王薇粢傷重不治死亡，及其應對該車禍
    負起過失責任等情，均坦承不諱，並有證人即被害人王柏松
    、證人蔡欣芸及曾清景於偵查中之證述在卷可證，復有高雄
    市政府湖內分局道路交通事故現場圖、道路交通事故調查表
    (一)、(二)、高雄市政府警察局交通大隊交通事故談話記錄表、
    現場照片、義大醫療財團法人義大醫院診斷證明書2 紙、臺
    灣高雄地方法院檢察署相驗屍體證明書、檢驗報告書、相驗
    照片、高雄市政府交通局車輛行車事故鑑定委員會100 年6
    月2 日函所附之鑑定意見書附卷可稽，足認被告之自白與事
    實相符，應堪採信。
  (二)按汽車（依道路交通安全規則第2 條第1 款、第3 條第6 款
    規定，機車係屬道路交通管理處罰條例及該條例第92條授權
    制定之道路交通安全規則所規定之「汽車」之一種）行駛時
    ，駕駛人應注意車前狀況，並隨時採取必要之安全措施，道
    路交通安全規則第94條第3 項定有明文。查被告既考領有普
    通重型機車駕駛執照，有其證號查詢機車駕駛人資料在卷為
    憑（見相驗卷第24頁），則其對於上開規定應知之甚詳，駕
    駛動力交通工具時本應具有前揭注意義務，並應具有注意能
    力至屬甚明。而案發當時，夜間有照明、視距良好、路面乾
    燥無缺陷，亦無障礙物，有前述道路交通事故調查報告表及
    現場照片在卷可參，足認被告於上揭時、地，騎乘重型機車
    於上開路段車道時，並無不能注意之情事，詎被告竟疏未注
    意到被害人王柏松及王薇粢在其車前橫越馬路，未予減速仍
    繼續前駛，而被害人王柏松亦疏未注意不得在劃有分向限制
    線路段穿越道路（道路交通安全規則第134 條第3 項），即
    貿然橫越馬路，造成被告所騎乘之機車閃避不及而撞擊被害
    人王柏松、王薇粢，被告與被害人王柏松就本件道路交通事
    故之發生，均具有過失，至為灼然。雖起訴書認被告另有超
    速行駛之過失，然此僅有被告先前之陳述，又上開鑑定意見
    書認被告超速行駛亦係依據被告之供述，然被告於本院審理
    時改口稱：伊當時時速約50公里，經過案發地點之前，對向
    有一台車燈照到伊眼睛看不清楚，伊有減速到約40、45公里
    ；警察製作筆錄時，伊係依據自己的感覺做判斷，現在覺得
    當時時速大概在50公里等語（見本院審交易卷第89頁），是
    以，被告先前供述是否即與事實吻合，尚非無疑，況且本案
    車禍發生後，現場並無遺留煞車痕，有上開道路交通事故現
    場圖存卷可考，且遍查全卷亦無其他積極證據證明被告有超
    速行駛之過失，是尚難以被告單一之曾經說詞，遽認被告有
    此部分之過失。雖被害人王柏松亦有穿越劃有分向限制線路
    段道路之過失，然並不能因此解免被告過失之責任，附此敘
    明。
  (三)被害人王柏松因本件道路交通事故，受有前揭傷害；被害人
    王薇粢因此受有上揭傷害而不治死亡之事實，為被告所不爭
    執，並有前述證據可參，足見被害人王柏松之傷害及王薇粢
    之死亡，與被告之過失行為間，具有相當因果關係，是被告
    上開犯行，事證明確，應依法論科。
  (四)至辯護人聲請將被告提出之監視錄影光碟送鑑定以測量當時
    被告行車時速云云，然辯護人並無提供相關證據證明該光碟
    來源為何、拍攝地點與本案現場之相對位置，且經本院當庭
    勘驗該光碟，亦難以從畫面中辨認出何台機車為被告所騎乘
    ，從而，本院認此聲請調查事項與本案事實無關聯，而認無
    調查之必要。
四、核被告林君蓮所為，係犯刑法第284 條第1 項前段之過失傷
    害罪及同法第276 條第1 項之過失致人於死罪。被告以上開
    一過失行為，同時觸犯二罪名，為想像競合犯，依刑法第55
    條規定應從一重之過失致人於死罪論處。又被告肇事後，於
    職司犯罪偵查之警員尚未發覺其犯罪前，主動向到場處理之
    警員承認其為肇事者，嗣並接受裁判，此有高雄縣政府（現
    改制為高雄市政府）警察局道路交通事故肇事人自首情形紀
    錄表在卷可證（見相驗卷第24頁），其行為符合刑法自首之
    規定，依刑法第62條前段規定，減輕其刑。爰審酌被告並無
    前科，素行良好，有臺灣高等法院被告前案紀錄表在卷可憑
    ，其騎乘機車因疏未注意車前狀況肇致本件車禍，致被害人
    王柏松受傷、王薇粢傷重不治死亡，雖非如故意行為之惡性
    重大，然其上開過失行為，已令被害人家屬遭受失去幼女之
    傷痛，內心之悲痛、遺憾，經久難以平息、彌補，又被告因
    年紀尚輕，甫出社會未久，經濟能力不佳，因賠償金額未能
    與被害人達成合意，故肇事後迄未賠償被害人及其家屬所受
    之損害，亦未獲得被害人及其家屬之諒解，誠屬不該，惟念
    被告犯後坦承犯行，態度尚可，及被害人王柏松同有過失等
    一切情狀，爰量處如主文所示之刑，並參酌被告之智識程度
    及家庭經濟狀況各節，諭知如主文所示之易科罰金折算標準
    ，以示懲儆。
據上論斷，應依刑事訴訟法第299 條第1 項前段，刑法第284 條
第1 項前段、第276 條第1 項、第55條、第62條前段、第41條第
1 項前段，刑法施行法第1 條第1 項、第2 項前段，判決如主文
。
本案經檢察官陳筱茜到庭執行職務。
中    華    民    國   100    年    12    月    15    日
                  刑事第十庭    法  官  王靖茹
以上正本證明與原本無異。
如不服本判決應於收受判決後10日內向本院提出上訴書狀，並應
敘述具體理由。其未敘述上訴理由者，應於上訴期間屆滿後20日
內向本院補提理由書(均須按他造當事人之人數附繕本)「切勿逕
送上級法院」。
中    華    民    國   100    年    12    月    15    日
                                書記官  楊明月
附錄本案論罪科刑法條：
中華民國刑法第276條第1項
因過失致人於死者，處2 年以下有期徒刑、拘役或2 千元以下罰
金。